臺灣宜蘭地方法院交通事件裁定　　　　 96年度交聲字第193號
移送機關　　交通部公路總局臺北區監理所宜蘭監理站
異　議　人　乙○
上列受處分人因違反道路交通管理處罰條例案件，對於交通部公
路總局臺北區監理所宜蘭監理站於民國96年6月22日所為之宜監
字第裁43-Z00000000號裁決處分，聲明異議，本院裁定如下：
    主  文
異議駁回。
    理  由
一、原處分機關係以：異議人乙○於民國96年4月28日23時5分，
    駕駛車牌號碼9C-473號營業一般小客車，行經國道一號北上
    16.1K處，因行駛路肩，經內政部警政署國道公路警察局第
    一警察隊警員製單舉發。嗣經原處分機關依道路交通管理處
    罰條例第33條第1項第9款及違反道路交通管理事件統一裁罰
    基準及處理細則第44條第1項之規定，裁處新臺幣（下同）
    4,000元罰鍰。
二、聲明異議意旨略以：異議人於取締地點，並未有行駛路肩之
    違規事實，且當時係雨天取締警員可能誤視，況警員亦未照
    相存證，為此聲明異議，請求撤銷原處分等語。
三、按汽車行駛於高速公路、快速公路或設站管制之道路，不遵
    使用限制、禁止、行車管制及管理事項之管制規則而有未依
    規定使用路肩者，處汽車駕駛人3,000元以上6,000元以下罰
    鍰，道路交通管理處罰條例第33條第1項第9款定有明文。
四、經查：
（一）證人黃俊銘即國道公路警察局第一警察隊汐止分隊警員於
      本院訊問時證述：「本件違規案件是我與甲○○共同取締
      ，96年4月28日23時5分，我們在國道一號北上15.9K避車
      彎執行巡邏勤務，…我與甲○○坐在警車內，該路段有2
      車道都在塞車，異議人駕駛計程車從路肩直駛而來，我們
      從車內後視鏡就可以看到，…我和甲○○發現異議人違規
      行駛路肩，違規地點在國道一號北上16.1K，因避車彎是
      在16K與15.9K中間，我們看到異議人行駛路肩時，異議人
      車輛距離我們後方約100公尺，而且我們一亮警示燈時，
      異議人馬上將車子切到外側車道。我們是現場攔查，所以
      並無採證照片，因為不是逕行舉發案件。…我駕駛巡邏車
      搭載甲○○去攔停異議人，於北上15.9K處攔停異議人，
      甲○○下車先檢閱異議人證件，甲○○將異議人證件交給
      我，我先在車內查詢異議人資料，我製單後下車將單子交
      給異議人，異議人求情說他從南京東路交流道進入，因為
      切不進去只有跑一段而已，請我們不要開單。取締當時沒
      有下雨，若下雨的話，我們不會下車攔車，會造成駕駛人
      很多不便，而且危險。」等語，並當庭繪製現場位置圖1
      紙附卷供參（見本院卷第16頁至第18頁、第24頁、第27頁
      ）。佐以證人甲○○即國道公路警察局第一警察隊汐止分
      隊警員於本院訊問時證述：「本件違規案件是我與黃俊銘
      一起取締，於96年4月28日23時5分，我與黃俊銘在執行巡
      邏勤務，當時我們警車停放在北上15.9K避車彎內，我們
      坐在警車內，巡邏車由黃俊銘駕駛，我做在副駕駛座上，
      當時車流很大，我們用後視鏡先看，發現異議人行駛路肩
      直駛過來，我們再轉頭回去看，確定異議人行駛路肩，異
      議人行駛路肩的路段是北上16.1K至15.9K即我們攔停處。
      …我們發現異議人行駛路肩，我們下車要攔停時，異議人
      將車切入外側車道，我們駕車去攔停異議人，於北上15.9
      K處攔停。攔停異議人後，我先下車向異議人索取證件，
      告知其違規行駛路肩，…我將證件交給黃俊銘製單後，請
      異議人簽名，異議人拒簽收，請求不要罰，黃俊銘係在車
      內製單。舉發違反道路交通管理事件通知單上『警員交付
      拒簽要求免罰』是黃俊銘寫的。本件沒有採證照片，…我
      們確定異議人當時有違規之行為，當場攔停舉發，所以可
      以不用採證照片，逕行舉發才需要採證照片。…當時是晚
      上，車子都有開車燈，車輛從南京東路交流道開到國道一
      號時就可以看到車子。我們取締異議人時，取締地點當時
      有塞車，但不是塞得很嚴重，車子有慢慢在行駛中。取締
      當時沒有下雨。」等語，並當庭繪製現場位置圖1紙附卷
      供參（見本院卷19頁至第22頁、第24頁、第28頁）。且依
      中央氣象局資料顯示於96年4月28日全日均未下雨，此有9
      6年臺北氣象站逐日雨量資料1份在卷足憑（見本院卷第40
      頁）。復觀之上開現場位置圖2紙，顯示於96年4月28日23
      時5分，異議人駕駛車牌號碼9C-473號營業一般小客車，
      由南京東路交流道匝道口行駛至國道一號北上16.1K處時
      ，與證人黃俊銘、甲○○停放警車位置即國道一號北上約
      15.9K處相隔甚近，而現場並無障礙物，當時亦未下雨，
      視距良好，證人黃俊銘、甲○○在國道一號北上約15.9K
      巡邏車內，兩人從後照鏡當可清楚目視異議人有無違規行
      駛路肩之行為，且證人黃俊銘、甲○○與異議人均無仇怨
      ，自無無端取締異議人而滋生糾紛之理，故尚難僅以證人
      黃俊銘、甲○○未照相採證，即遽此為有利於異議人之認
      定。況異議人於本院亦供承：「我當時只有跟警察說若你
      要開，就開小張的。當時我可以接受警察開600元的罰單
      。」等語（見本院卷第19頁、第22頁至第23頁），倘若異
      議人未違規何須要求警員從輕製單舉發，益證證人黃俊銘
      、甲○○前述異議人違規行駛路肩乙節，係屬真實。綜上
      證據，可證異議人於96年4月28日23時5分，駕駛車牌號碼
      9C-473號營業一般小客車，行經國道一號北上16.1公里處
      ，確有行駛路肩之違規事實。異議人仍以前詞抗辯伊未有
      違規行駛路肩等語，自不足採。
（二）從而，異議人既然有上開違規之事實，原處分機關據以援
      引道路交通管理處罰條例第33條第1項第9款及違反道路交
      通管理事件統一裁罰基準及處理細則第44條第1項之規定
      ，裁處罰鍰4,000元，於法並無不當，本件異議為無理由
      ，應予駁回。
五、據上論斷，應依道路交通管理處罰條例第87條第2項、道路
    交通案件處理辦法第19條，裁定如主文。
中　　華　　民　　國　　96　　年　　10　　月　　11　　日
                臺灣宜蘭地方法院交通法庭
                      法  官　蘇錦秀
以上正本證明與原本無異。
如不服本裁定，應於裁定送達後5日內向本院提出抗告狀（須附
繕本）。
                      書記官　葉瑩庭
中　　華　　民　　國　　96　　年　　10　  月  　12  　日
